【裁判字號】    90,簡上,71
【裁判日期】    900808
【裁判案由】    返還消費借貸款
【裁判全文】
臺灣新竹地方法院民事判決  九十年度簡上字第七一號
    上  訴  人  丁○○
    訴訟代理人  丙○○
    被  上訴人  萬通商業銀行股份有限公司
    法定代理人  乙○○
    訴訟代理人  甲○○
右當事人間請求返還消費借貸款事件，上訴人對於中華民國九十年五月三日本院新竹
簡易庭九十年度竹簡字第一七一號第一審判決提起上訴，本院判決如左：
    主      文
上訴駁回。
第二審訴訟費用由上訴人負擔。
    事實及理由
一、被上訴人主張：原審被告張緯舟於民國（下同）八十七年三月十三日邀同上訴人
    丁○○為連帶保證人，向被上訴人借款新台幣（下同）四十萬元，借款期間自八
    十七年三月十三日起至九十年三月十三日止，利息約定以年息百分之九點七六計
    算，於被上訴人調整基本放款利率時，自調整日後之第一個應繳息日起，按調整
    後之放款基本利率加年息百分之一點一六調整計付，借款人張緯舟應自八十七年
    四月十三日起按期於每月十三日平均攤還本息，如不按期繳納，除按上開利率計
    息外，並得加計違約金，逾期六個月以內者，另按上開利率百分之十，逾期超過
    六個月者，按上開利率百分之二十計付違約金。詎料借款人張緯舟自八十九年十
    二月十三日起即未依約繳息，且本件借款已屆清償期，尚欠本金四十萬元及利息
    、違約金未為清償，屢經催討，均置之不理，為此依消費借貸、連帶保證之法律
    關係，訴請張緯舟及上訴人連帶給付被上訴人四十萬元，及自八十九年十二月十
    三日起至清償日止，按年息百分之九點六六計算之利息；暨自九十年一月十四日
    起至清償日止，逾期六個月以內者，按上開利率百分之十，逾期超過六個月者，
    按上開利率百分之二十計算之違約金等情（張緯舟之部分業經原審判決確定）。
    並聲明：駁回上訴人之上訴。
二、上訴人則以：借款人張緯舟與被上訴人所簽訂之契約為借款人應自八十七年四月
    十三日起按月攤還本息，因此被上訴人應要求張緯舟按期繳納本息，然張緯舟於
    借款後僅繳納部分利息，而未曾繳納任何本金，被上訴人並未盡善良管理人之注
    意義務，任由借款人未依約履行義務，且未將此情形通知上訴人，致使上訴人之
    權益受損，應認被上訴人已同意主債務人緩期清償，從而上訴人就此部分之債務
    自不負保證責任等語，作為抗辯。並聲明：（一）原判決廢棄。（二）駁回被上
    訴人在原審之訴及假執行之聲請。
三、兩造不爭之事實：
    張緯舟於八十七年三月十三日邀同上訴人為連帶保證人，向被上訴人借款四十萬
    元，借款人張緯舟應自八十七年四月十三日起於每月十三日按期平均攤還本息，
    然張緯舟未曾繳納本金，並自八十九年十二月十三日起未依約繳納利息，而本件
    借款已屆清償期等事實，為兩造所不爭，並有被上訴人於原審所提借據影本、攤
    還收息紀錄查詢單各一件為證，應堪信被上訴人此部分之主張為真實。
四、上訴人雖辯稱被上訴人未盡善良管理人之注意義務等情，並於借據影本第十七條
    以紅線標示作為依據，然兩造所簽訂借據第十七條係關於被上訴人於核對各種票
    據、借據、一切憑證及其他證書等印文與本件借據上留存之印鑑是否相符時，應
    盡善良管理人注意義務之規定，與被上訴人是否應通知借款人及連帶保證人按時
    繳納本息並無關連，況且本件借據第八條第一項及第十四條分別約定，「借款人
    如有任何一宗債務不依約清償或攤還本金時，貴行無須事先通知或催告，即得隨
    時對借款人收回部分借款、或縮短借款期限、或視為全部到期」、「保證人願與
    借款人負同一債務，對於貴行各付全部清償責任，如借款人未依約履行債務時，
    保證人當即如數付清」，是以被上訴人並無將借款人違約之事實通知任何人之義
    務，即可將債務視為全部到期，且連帶保證人負有全數清償之責任，而被上訴人
    在借款人未依約繳納本金時未立即主張債務全部到期，應屬借款人行使權利之自
    由，而非未盡善良管理人之注意義務，是以上訴人前述辯解，尚不足採。
五、上訴人雖又陳稱由被上訴人所寄發之通知書可證明被上訴人同意借款人緩期清償
    等語，然為被上訴人所否認。經查，上訴人於九十年三月八日行文上訴人及張緯
    舟之內容為「台端自民國九十年一月十三日起即未依約按期繳付，依約可視為喪
    失期限利益。即上述借款可視為全部到期。敬請於文到三日內前來本行清理債務
    ，否則依法向台端及連帶保證人請求清償全部借款」，有上訴人所提函文可資參
    照，可知被上訴人於該函文僅係單純傳達本件借款可視為全部到期，希望張緯舟
    主動清償，否則將採取法律行動之意思，縱使對於借款人從未按時繳納本金之事
    實並未加以敘明，而記載借款人自九十年一月十三日起始未依約按期繳付，僅能
    認為就違約事實之敘述未盡周詳，但仍與被上訴人同意借款人緩期繳納本金之意
    思有極大之差距，且上訴人亦未能就此提出其他證據以資證明，從而上訴人此部
    分之辯詞，亦不足採。
六、張緯舟與上訴人分別為本件借款之借款人及連帶保證人，且借款人屆期仍未能如
    數償還，被上訴人自得請求二人連帶清償債務，從而，被上訴人基於消費借貸及
    連帶保證之法律關係，訴請借款人及上訴人連帶給付被上訴人四十萬元，及自八
    十九年十二月十三日起至清償日止，按年息百分之九點六六計算之利息；暨自九
    十年一月十四日起至清償日止，逾期六個月以內者，按上開利率百分之十，逾期
    超過六個月者，按上開利率百分之二十計算之違約金，為有理由，應予准許。原
    審為被上訴人勝訴之判決，並依聲請宣告假執行，核無不合，上訴意旨指摘原判
    決不當，求予廢棄改判，核無理由，應予駁回。
七、結論：本件上訴為無理由，依民事訴訟法第四百三十六條之一第三項、第四百四
    十九條第一項、第七十八條，判決如主文。
中      華      民      國    九十      年      八      月      八    日
                                  臺灣新竹地方法院民事第二庭
~B審判長法      官  蔡孟芳
~B      法      官  彭洪英
~B      法      官  雷雅雯
本件不得上訴。
~B法院書記官  洪儷容
中      華      民      國    九十      年      八      月      八    日


司法院資訊處製作；財團法人民間司法改革基金會備份。
